【裁判字號】    95,交聲更(一),9
【裁判日期】    951031
【裁判案由】    聲明異議
【裁判全文】
臺灣嘉義地方法院刑事裁定         95年度交聲更(一)字第9號
原處分機關  交通部公路總局嘉義區監理所嘉義市監理站
異  議  人
即受處分人  甲○○
上列異議人即受處分人因違反道路交通管理處罰條例案件，對於
交通部公路總局嘉義區監理所嘉義市監理站於民國九十五年一月
九日所為之處分（原處分案號：嘉監義裁字第裁七六—ＡＭ00
00000號、嘉監義裁字第裁七六—ＡＭ0000000號、
嘉監義裁字第裁七六—Ａ00000000號、嘉監義裁字第裁
七六—ＡＭ0000000號、嘉監義裁字第裁七六—ＡＭ00
00000號、嘉監義裁字第裁七六—Ａ00000000號、
嘉監義裁字第裁七六—ＡＭ0000000號、嘉監義裁字第裁
七六—ＡＭ0000000號），聲明異議，本院於民國九十五
年五月三十日以九十五年度交聲字第二七號裁定後，異議人提起
抗告，經臺灣高等法院臺南分院於民國九十五年九月八日以九十
五年度交抗字第一○二號撤銷原裁定，並發回本院更為審理，本
院裁定如下：
    主  文
原處分均撤銷。
甲○○不罰。
    理  由
一、按汽車駕駛人停車時，有在禁止臨時停車處所停車情形者，
    處新臺幣（下同）六百元以上一千二百元以下罰鍰，道路交
    通管理處罰條例第五十六條第一項第一款定有明文。又逕行
    舉發違反道路交通管理事件，經汽車所有人依通知單之應到
    案日期前到案，並告知違規駕駛人姓名、身分證統一編號及
    住址者，處罰機關應即另行通知違規駕駛人到案依法處理；
    逾應到案日期，處罰機關應依本條例第八十五條第三項規定
    處罰該汽車所有人，民國九十五年七月一日修正施行前違反
    道路交通管理事件統一裁罰基準及處理細則第二十四條亦有
    明文。
二、原處分意旨略以：異議人即受處分人甲○○所有之車牌號碼
    ＲＷ—五七六六號自用小客車，先後於民國九十四年五月二
    十六日中午十二時五分許（嘉監義裁字第裁七六—ＡＭ00
    00000號）、同年五月二十六日下午二時三十二分許（
    嘉監義裁字第裁七六—ＡＭ0000000號）、同年五月
    二十七日上午十時四十分許（嘉監義裁字第裁七六—Ａ00
    000000號）、同年五月三十一日上午十一時三十分許
    （嘉監義裁字第裁七六—ＡＭ0000000號）、同年五
    月三十一日下午五時四十分許（嘉監義裁字第裁七六—ＡＭ
    0000000號）、同年六月一日下午三時二十九分許（
    嘉監義裁字第裁七六—Ａ00000000號）、同年六月
    六日上午九時五十七分許（嘉監義裁字第裁七六—ＡＭ00
    00000號）在臺北市○○○路○段禁止臨時停車處所停
    車，於同年六月二十五日上午六時四十分許（嘉監義裁字第
    裁七六—ＡＭ0000000號）在臺北市○○○路禁止臨
    時停車處所停車，經警掣單逕行舉發，嗣異議人提出申訴，
    經原處分機關調查結果，仍認異議人有違規事實，原處分機
    關乃依道路交通管理處罰條例第五十六條第一項第一款之規
    定，於九十五年一月九日分別以上開裁決書，各裁處異議人
    罰鍰一千二百元之處分。
三、異議意旨略以：上開車牌號碼ＲＷ—五七六六號自用小客車
    原為其所有，嗣因積欠案外人葉永全債務未還，葉永全委由
    九鼎資產管理股份有限公司（下稱九鼎公司）負責人林資雄
    處理債務，九鼎公司人員謝曜州於九十一年十一月七日至異
    議人住處，強行要求異議人書立切結書，載明將該車讓與葉
    永全，由謝曜州將車開走，異議人屢次要求辦理過戶，對方
    均置之不理，且本件非由異議人違規停車，與異議人無關，
    為此聲明異議，請求撤銷原處分等情。
四、經查：異議人前因其所有之車牌號碼ＲＷ—五七六六號自用
    小客車，於九十一年十一月七日遭案外人葉永全委由九鼎公
    司派人取走後，多次違反道路交通管理處罰條例之行為，向
    本院聲明異議，經本院交通法庭分別以九十四年度交聲字第
    一九九號、九十四年度交聲字第二一○號裁定在案。而證人
    葉永全於上開案件調查中結證稱：當時確有委託九鼎公司處
    理債務，該公司人員有打電話告知有自異議人住處取走一輛
    車抵帳等語，業經本院調閱該案卷宗核閱屬實，並有異議人
    提出之九鼎公司逾期應收帳款催收委託契約、分期清償契約
    、車輛讓渡書、存證信函附卷可稽，堪認異議人所辯上開車
    牌號碼ＲＷ—五七六六號自用小客車於九十一年十一月七日
    後即非由其占有使用等情，應屬真實。而異議人亦因上開車
    輛為他人取走後，多次違反道路交通管理處罰條例之行為向
    原處分機關申訴，益徵異議人雖仍登記為該車所有人，惟實
    質上對上開車輛已欠缺現實管領能力。且於本件舉發違反道
    路交通管理事件通知單上之應到案日期前，原處分機關即於
    九十四年六月十六日接獲異議人之陳情書，其上載明上開車
    輛「已於九十一年十一月七日由葉永全先生，身分證統一編
    號：Ｚ000000000，住嘉義縣水上鄉大崙村一七鄰
    二重溝一六號，委任九鼎公司負責人林資雄、承辦人謝曜州
    ，於九十一年十一月七日將該車扣走，遲遲未辦理過戶」等
    情，原處分機關另於九十四年七月四日以九四嘉監義四字第
    三四九七號函轉交通部公路總局嘉義區監理所「葉永全設籍
    於嘉義縣水上鄉，請依章裁處」，故處罰機關於本件裁處時
    應已知悉駕駛人之姓名、年籍、住所等資料，亦有前開陳情
    書、函文附卷可佐，則異議人已於指定日期前到案，並告知
    該車之實際使用人姓名、身分證統一編號及住址等資料，自
    堪認定。
五、綜上所述，異議人既已於指定日期前到案，並告知該車之實
    際使用人姓名、身分證統一編號及住址等資料，原處分機關
    應即另行通知違規駕駛人到案依法處理始為適法，仍以車輛
    登記所有人即異議人為裁罰對象，顯有未合。是異議人之異
    議，為有理由，自應由本院將原處分撤銷，並諭知異議人不
    罰。
據上論斷，應依道路交通管理處罰條例第八十七條第二項，道路
交通案件處理辦法第二十條前段，裁定如主文。
中    華    民    國  九十五  年    十    月  三十一  日
                    交通法庭    法  官  鄭雅文
以上正本證明與原本無異。
如不服本裁定，應於送達後五日內，向本院提出抗告狀。
中    華    民    國  九十五  年    十    月  三十一  日
                                書記官  鄭翔元


司法院資訊處製作；財團法人民間司法改革基金會備份。
